【裁判字號】    97,交聲,67
【裁判日期】    971015
【裁判案由】    違反道路交通管理處罰條例聲明異議
【裁判全文】
臺灣新竹地方法院交通事件裁定          97年度交聲字第67號
原處分機關    交通部公路總局新竹區監理所新竹市監理站
異  議  人    乙○○
即受處分人
上列異議人因違反道路交通管理處罰條例案件，對於交通部公路
總局新竹區監理所新竹市監理站中華民國96年12月26日所為之竹
監新四字第裁51-DB0000000號違反道路交通管理事件裁決處分，
聲明異議，本院裁定如下：
       主  文
異議駁回。
        理  由
一、按異議人，不服第8 條主管機關所為之處罰，得於接到裁決
    書之翌日起20日內，向管轄地方法院聲明異議，又交通法庭
    認為聲明異議無理由者，應以裁定駁回之，道路交通管理處
    罰條例第87條第1 項、道路交通案件處理辦法第19條分別定
    有明文。次按，汽車駕駛人，行經有燈光號誌管制之交岔路
    口闖紅燈者，依道路交通管理處罰條例第53條第1 項，即應
    處新臺幣（下同）1,800元以上5,400元以下罰鍰，並依同條
    例第63條第1項第3款併予記違規點數3點。
二、原處分意旨略以：聲明異議人即受處分人乙○○於民國96年
    9月1日16時許，駕駛車牌號碼C2-7259 號自用小客車，行經
    桃園縣大溪鎮○○路與勝利街口時，因駕車行經有燈光號誌
    管制之交岔路口闖紅燈，經桃園縣警察局大溪分局警員甲○
    ○以異議人違反道路交通管理處罰條例第53條第1 項規定，
    填掣桃警局交字第DB0000000 號違反道路交通管理事件通知
    單予以舉發。嗣異議人向原處分機關交通部公路總局新竹區
    監理所新竹市監理站提出陳述，由原處分機關函請原舉發單
    位即桃園縣警察局大溪分局調查，仍認其有前揭違規行為，
    而依道路交通管理處罰條例第53條第1 項規定，於96年12月
    26日以竹監新四字第裁51-DB0000000號違反道路交通管理事
    件裁決書裁處異議人罰鍰5,400 元，並依同條例第63條記違
    規點數3點。
三、異議人聲明異議意旨略以：異議人主張於舉發時地有2 位執
    法員警，前者未舉旗或舉手，後者則將異議人車輛攔下，可
    見此次舉發在時間認定及號誌轉換的認定有疑義，此外，違
    規地點之綠燈轉換為紅燈僅2.5 秒，且該路口停止線與對面
    號誌相距過長（大於20公尺），因此警員誤判之機率極高，
    亦無積極證據佐證違規事實；再者，違規地點之康莊路路口
    轉入勝利路處轉彎弧度特殊，故本件違規似應為紅燈右轉；
    又該處紅綠燈設計有瑕疵，異議人非當地人難以了解舉發地
    點燈號之意義，為此請求撤銷原處分等語。
四、經查：
(一)、異議人於96年9月1日16時許，駕駛車牌號碼C2-7259 號自用
    小客車，行經桃園縣大溪鎮○○路與勝利街口時，在設有燈
    號管制之交岔路口闖紅燈之事實，業據證人即填掣本件違規
    舉發通知單之桃園縣警察局大溪分局警員甲○○到庭具結證
    稱：「（請說明舉發的過程？）提呈當地路口彩色照片7 張
    ，並稱當天即96年9月1日我是和副所長楊康雄一起服取締惡
    性違規交通勤務，執勤地點是桃園縣大溪鎮○○街與康莊路
    口，我本人在前面看燈號變換，副所長負責攔查，當天看到
    異議人開的車子闖紅燈，很多人以為那可以右轉，事實上那
    裡是有停止線，以方便勝利街口的車子出來，因為當地常常
    發生車禍，所以才會加設雙紅燈的設置，停止線上就有1 個
    紅綠燈，前面路口還有1個紅綠燈，所以同1個路口在很短的
    距離有2 個紅綠燈，告訴用路人不能夠左轉或是右轉，因為
    勝利街口是T 字路口，我們看到異議人闖紅燈之後，我就確
    認燈號的轉換，確定是紅燈後，由我攔查下來，副所長過來
    協助查證身分，查證無誤後開單舉發…」等語。依道路交通
    管理處罰條例科處行政罰事件，依據公法爭議之舉證責任分
    配法則，雖應先由行政機關就其業已履踐相關正當法律程序
    ，以及人民應受處罰之客觀違反法令行為，負證明之責，惟
    受處罰人就行政機關已為相當證明之前開事項，若主張欠缺
    主觀歸責條件或為其他抗辯，亦須就其所辯提出反證。且行
    政機關對於前開應為舉證事項，並非不得以執行查察取締勤
    務人員，依據調查人證之程序，使就親歷事實提供不可替代
    之證明方法，是受處罰人就該證人所述見聞經過之真實性倘
    有質疑，除依法定交互詢問程序加以檢驗外，亦不得僅因證
    人之個人身分、地位或與當事人之關係而謂其不得作證，或
    憑己意指為必須代以其他特定之證據方法，此在證人業已具
    結願依偽證罰責擔保證言可信之場合，尤屬當然。參以證人
    甲○○係經具結後始為上開證述，當無甘冒受偽證罪之追訴
    處罰，而為與事實不符之虛偽陳述之理，況且證人與異議人
    互不相識，亦無仇隙，應無設詞構陷誣指異議人之可能及必
    要，是以證人甲○○前揭所為證述內容，確為實情，堪以採
    信。
(二)、異議人主張本件舉發缺乏積極證據佐證違規事實，且因路彎
    、建築物與燈號等原因造成員警誤判之可能性極高云云，惟
    按執行交通勤務警察依法律規定製單舉發違反道路交通管理
    處罰條例所列之違規事實，並由公路主管機關加以處罰，係
    行政機關執行公權力措施而對外直接發生法律效果之單方行
    政行為，本質上為行政處分，係公務員基於職務上權力，依
    法就特定之具體事件所為具有公法上效果之單方行政行為，
    基於公務員為公法上行為具有公信力之原則，該行政處分當
    可被推定為真正，其據以依法處分之事實認定亦為真正無誤
    ，本此公信原則，乃立法者賦予行政機關制定違反道路交通
    事件統一裁罰標準及處理細則，使舉發員警得當機處分以達
    其維護交通秩序、安全之行政目的，反之，若謂公務員一切
    行政行為均需預留證據以證其實，則國家行政勢必窒礙難行
    ，據此，刑事訴訟法就犯罪證據有關之規定中與屬行政秩序
    罰之交通違規裁罰本質不合之部分，自不在準用之列。況闖
    越紅燈之違規行為，其發生時間甚短，一般而言，除該路口
    適設有固定式交通違規自動採證照相儀器外，殊難有其他採
    證方式，而證人甲○○為執行交通勤務之公務員，對於舉發
    交通違規，為其業務內之事項，其觀察程度本較一般人更為
    專注，又依其證述內容均合於常情並無矛盾，舉發時間為下
    午時分，現場光線尚稱良好，舉發員警之執勤位置距離適當
    ，應無誤認之可能，是本件依舉發員警所處位置、距離等情
    事判斷，其誤判之可能性極小，且異議人上開違規行為乃有
    2 名警員同時目睹，亦可排除僅有警員一員目睹及攔檢時，
    或有誤判可能之情形發生，本件異議人既未就執勤員警之舉
    發有誤提出相關證據以供調查，本院復查無何證據足資證明
    證人有捏造事實違法取締之情事，則執勤警員本其維護交通
    秩序、公眾安全職責所為之舉發，自應受到合法、正確之推
    定，是異議人辯稱本件舉發缺乏積極證據佐證違規事實，又
    依其主觀臆測舉發員警誤判可能性極高云云，均無可採。
(三)、異議人另主張本件違規似應為「紅燈右轉」而非闖紅燈云云
    ，惟舉發地點（指康莊路）係同一路段之彎道而非叉路，故
    無紅燈右轉之問題，是異議人主張本件違規應為紅燈右轉而
    非闖紅燈，顯係有所誤解，亦無可採。
(四)、至異議人認為舉發地點之號誌設計有瑕疵，異議人非當地人
    難以理解其意義云云。惟道路主管機關本得於法令授權範圍
    內，基於權責對於各項行政措施包括道路設計、交通號誌、
    標誌、標線之設置、更動為具體裁量、規劃，以求達成道路
    充分有效能利用、維持交通秩序、保障道路使用人往來便利
    與安全之行政目的，除有違背法令或明顯矛盾、錯誤，縱司
    法機關亦不得涉入此行政權核心領域，而民眾對於行政機關
    具體行政措施如有意見，自應循正當管道向行政機關反應，
    尤不得由民眾自行主觀認定是項措施是否合理、是否遵循，
    況本件異議人係考領有合格駕駛執照之駕駛人，對於前揭道
    路交通號誌意涵及道路交通規則應知之甚詳，舉發地點因為
    避免發生交通事故而設有雙紅燈，而異議人於行經前揭有燈
    光號誌管制之交岔路口，即應遵循該路口即異議人車輛停止
    線「正前方」（正上方）燈光號誌之管制，而非該路口更遠
    方之其他燈光號誌，復參諸卷附之舉發地點照片，上開號誌
    尚稱清楚明白，異議人主張號誌不明云云以圖卸責，委無足
    採。
(五)、又異議人主張舉發當時係由2 位執勤員警中站立於後方之員
    警攔停，判斷上有爭議云云，惟證人即舉發員警甲○○已於
    本院調查時說明舉發時、地與另1 位執勤員警楊康雄之工作
    分配，而異議人於闖紅燈之違規事實已如前述，故本件交通
    違規事件究竟由站立於前方或後方之員警攔停異議人，乃舉
    發員警間事務分配之問題，與本件違規事實無涉，異議人執
    為異議之理由，復無可採，附此敘明。
五、綜上，原處分機關對異議人之前揭違規行為，依道路交通管
    理處罰條例第53條第1 項及違反道路交通管理事件統一裁罰
    基準表之規定，裁處罰鍰5,400 元，並依違反道路交通管理
    處罰條例63條第1項第3款記違規點數3 點，核無違誤，本件
    異議為無理由，應予駁回。
六、應依道路交通案件處理辦法第19條，裁定如主文。
中    華    民    國    97    年    10    月    15    日
                  交通法庭法  官  楊數盈
以上正本證明與原本無異。
如不服本裁定，應於裁定送達後5日內向本院提出抗告狀。
                          書記官  謝國聖
中    華    民    國    97    年    10    月    15    日


司法院資訊處製作；財團法人民間司法改革基金會備份。
